【裁判字號】    94,訴,923
【裁判日期】    950524
【裁判案由】    進口貨物核定完稅價格
【裁判全文】
高雄高等行政法院判決
                              94年度訴字第923號
                              .
原      告  豪揚企業股份有限公司
代  表  人  甲○○
訴訟代理人  柯淵波  律師
被      告  財政部高雄關稅局
代  表  人  游朝順  局長
訴訟代理人  戊○○
上列當事人間因進口貨物核定完稅價格事件，原告不服財政部中
華民國九十四年九月二日台財訴字第０九四００三五０二九０號
訴願決定，提起行政訴訟。本院判決如下：
    主  文
原告之訴駁回。
訴訟費用由原告負擔。
    事  實
壹、事實概要：
    緣原告於民國（下同）九十三年八月二十五日委由高和報關
    股份有限公司向被告所屬前鎮分局報運進口紐西蘭產製FROZ
    EN BONE-IN LAMB FRENCHED SHOULDER RACK乙批（進口報單
    第BC/93/WC89/0201號），原申報單價為CFR USD 5.10/KG，
    電腦核定以「先放後核」核價方式通關，為加速進口貨物通
    關，被告依關稅法第十八條第一項規定，按納稅義務人應申
    報之事項，先行徵稅放行，事後再加審查。嗣依財政部關稅
    總局驗估處（以下簡稱關稅總局驗估處）核定之價格核估，
    除原繳納之稅款外，尚應補繳稅款新台幣（下同）二五二、
    一一九元。原告不服，申請復查，經被告復查決定：「原處
    分撤銷，來貨改按CFR USD 7.7/KG核估完稅價格。」原告仍
    不服，提起訴願，遭決定駁回，遂提起本件行政訴訟。
貳、兩造聲明：
一、原告聲明求為判決：訴願決定及原處分（復查決定含原核定
                      處分）均撤銷。
二、被告聲明求為判決：原告之訴駁回。
參、兩造之爭點：
甲、原告主張之理由：
一、按「從價」課徵關稅之進口貨物，其完稅價格以該進口貨物
    之交易價格作為計算根據。前項交易價格，指進口貨物由輸
    出國銷售至中華民國實付或應付之價格，關稅法第二十九條
    第一項及第二項定有明文。本件計算完稅價格之「交易價格
    」業據原告於復查申請期間提出「付款水單」及「相關交易
    文件」供參，以證其實，復查機關查核結果亦未表示發現有
    不符之情事。從而原告提供有關本件進口貨物「實付價格」
    （交易價格）既無不符，則依前開關稅法第二十九條規定應
    為核估完稅價格之計算根據，要無疑義，原處分及訴願機關
    既無質疑原告申報之交易價格之正確性及真實性之相當證據
    ，僅以主觀上之臆測認為仍有合理之懷疑，顯有粗糙率斷與
    違背法令之嫌。
二、次按市場上，同一時期之相同貨物，常因交易雙方之議價手
    法及交易型態與交易數量等因素，致交易價格有所高低差異
    不同，更何況非相同貨物之類似貨物，如何比擬？原告連同
    本件申報進口之相同貨物，係一口氣向輸出國出口商下訂六
    個貨櫃的訂單數量高達七八、六四六．七KGM，交易總金額
    為美金四０一、０九八．一七元（折合新台幣一三、五三三
    、０五二元），原告且為該進口商之長期採購客戶在交易價
    格上享有較為優惠之價格，乃眾所皆知之市場經驗，亦為立
    法者所肯認。故關稅法第三十一條第一項及同法第三十二條
    第二項均明文規定，海關縱使無法按交易格價估定完稅價格
    而必須改按相同貨物或類似貨物估定其交易價格時，仍「應
    」就交易型態，數量及運費等影響價格之因素作「合理調整
    」，非可草率任擇與本件進口日期相距久遠，貨物種類或許
    類似但不相同之少量進口貨物之交易價格，推估本件之交易
    價格，否則即有違法課稅之違誤。
三、本件被告以其所謂「合理價格」之核估方式，改估原告系爭
    貨物（羊肩排）完稅價格與關稅法之規定有違，應予撤銷：
（一）關稅法第二十九第一項、第二項及第五項規定從價課徵關
      稅之進口貨物，其完稅價格以該進口貨物之交易價格作為
      計算根據。前項交易價格，指進口貨物由輸出國銷售至中
      華民國實付或應付之價格。海關對納稅義務人提出之交易
      文件或其內容之真實性或正確性存疑，納稅義務人未提出
      說明或提出說明後，海關仍有合理懷疑者，視為無法按本
      條規定核估其完稅價格。關稅法第三十一條規定：進口貨
      物之完稅價格，未能依第二十九條規定核定者，海關得按
      該貨物出口時或出口前後銷售至中華民國之同樣貨物之交
      易價格核定之。核定時，應就交易型態、數量及運費等影
      響價格之因素作合理調整。前項所稱同樣貨物，指其生產
      國別、物理特性、品質及商譽等均與該進口貨物相同者。
      關稅法第三十二條規定：進口貨物之完稅價格，未能依第
      二十九條及前條規定核定者，海關得按該貨物出口時或出
      口前、後銷售至中華民國之類似貨物之交易價格核定之。
      核定時，應就交易型態、數量及運費等影響價格之因素作
      合理調整。前項所稱類似貨物，指與該進口貨物雖非完全
      相同，但其生產國別及功能相同，特性及組成之原材料相
      似，且在交易上可互為替代者。關稅法第三十三條規定：
      進口貨物之完稅價格，未能依第二十九條、第三十一條及
      前條規定核定者，海關得按國內銷售價格核定之。關稅法
      第三十四條第一項規定：進口貨物之完稅價格，未能依第
      二十九條、第三十一條、第三十二條及前條規定核定者，
      海關得按計算價格核定之。準此可知從價課稅之進口貨物
      ，核定完稅價格依據之價格，依序為進口貨物之交價格
      同樣貨物之交易價格類似貨物之交易價格國內銷售
      價格計算價格。申言之，從價課徵關稅進口貨物之完稅
      價格，不合於關稅法第二十九條第一項規定者，始有依序
      適用同法第三十一條至第三十四條之規定，辦理核估。
（二）又按進口貨物核定完稅價格「依據之價格」，認定採用之
      要件，詳為說明如下：
  １、進口貨物之交易價格：
（１）查本件計算完稅價格之「交易價格」業據原告於復查申請
      期間提出付款水單及相關交易文件供參，以證其實，復查
      機關查核結果亦未表示發現有不符之情事。從而原告說明
      提供有關本件進口貨物「實付價格」（交易價格）既無不
      符，則依前開關稅法第二十九條規定應為核估完稅價格之
      計算根據（依據之價格），要無疑義，原處分及訴願機關
      既無質疑原告申報之交易價格之正確性及真實性之相當證
      據，僅以主觀上之臆測認為仍有合理之懷疑，顯有粗糙率
      斷與違背法令之嫌。
（２）次查「當事人主張有利於己之事實，就其事實有舉證之責
      任」民事訴訟法第二百七十七條，行政訴訟法第一百三十
      六條定有明文。準此，被告對於原告所提出之交易文件及
      內容，提出說明後，對其真實性及正確性，若有質疑，應
      負舉證證明其仍有懷疑之依據，及其懷疑確實合理之證據
      ，始得改依關稅法第三十一條之規定，另行以「同樣貨物
      之交易價格」作為核定完稅價格依據之價格。
  ２、同樣貨物之交易價格：
      依據關稅法第三十一條規定，欲以同樣貨物之交易價格，
      作為核估進口貨物完稅價格依據之價格，必須同時遵循下
      列要件：
    未能依同法第二十九條規定核定者。
    同一時期。
    同樣貨物。
    合理調整。
    依據之交易價格有二種以上者，須作比較認定。
      惟查：
（１）被告未就原告所提出之交易文件及其內容舉證證明其真實
      性與正確性有何疑義？本件原告對於關稅法應負之申報及
      提供查核估價資料義務，已盡其責，且經原處分之復查機
      關查無實際交易價格不符情事，卻仍遭以無真憑實據之懷
      疑，逕予否認作為核估完稅價格依據之價格，顯有違誤。
（２）所謂「同一時期」，依關稅法第三十一條規定，即該貨物
      出口時，出口前後，銷貨至中華民國者，又依關稅法施行
      細則第十六條規定：本法第三十一條第一項及第三十三條
      第一項所稱出口前後，指出口前後三十日內。準此，被告
      所提出之另一進口商伸格食品有限公司（以下簡稱伸格公
      司）九十三年間之六份羊肩排進口報單上載自國外出口商
      出口日期依序分別為九十三年一月二十二日、同年二月四
      日、同年三月十九日、同年四月十五日、同年八月十七日
      ，及同年九月二十一日，核與本件原告申報進口之羊肩排
      報單號碼（BC/93/WC89/0201）自國外出口商出口日期為
      九十三年八月四日而言，僅其中報單號碼BC/93/WG68/035
      號之國外出口日期與原告之國外出口日期前後差距在三十
      日內，其餘五份報單均與上開關稅法施行細則第十六條之
      規定有違，自不符合「同一時期」之規定。
（３）所謂「同樣貨物」：
      依關稅法第三十一條規定即指其生產國別、物理特性、
        品質、及商譽等「均」與該進口貨物「相同」者而言。
      查另一進口商伸格公司於九十三年間所申報進口之羊肩
        排為Shoulder Rack VP意即頂級（真空包裝）羊肩排，
        核與原告所進口之羊肩排（Shoulder Rack）意即非真
        空包裝羊肩排，除在包裝上不同外，其品質及價格均有
        所不同，此業據伸格公司董事長乙○○於鈞院九十五年
        三月七日審理時到庭結證證稱：「真空包裝與非真空包
        裝會影響品質、重量，價格應該會有差別，差距大小不
        一定，但一定有差別，相差美金一元應該會有。」等語
        。
      被告雖舉原告之信用狀及出口商之商業發票上載貨物名
        稱有VP（真空包裝）之記載，主張原告本件進口之羊肩
        排亦屬真空包裝之同樣貨物，惟查：據本件進口貨物之
        進口報單上載貨物名稱僅有Shoulder Rack之記載並無
        加註VP字樣，之所以發生誤差，實因出口商在商業發票
        上誤為VP之註記，而銀行信用狀亦以出口商之發票記載
        為準所致，實際上，原告本件進口之羊肩排並非真空包
        裝，此於貨物進口報關時已於進口報單上按實註明，並
        經海關查驗無誤（所謂先行徵稅驗放，海關仍須依據進
        口報單所載內容與進口貨物為實際查驗來貨之性質、種
        類及包裝抽樣或全部檢驗是否與進口報單相符，並非毫
        無查驗立即放行；此可參照關稅法第十八條第一項、同
        法第二十三條及進出口貨物查驗準則第二條規定），從
        而，本件經關稅總局驗估處認定本件應以關稅法第三十
        二條「類似貨物」之規定，予以核估完稅價格，準此，
        關稅總局複檢結果亦認原告本件所進口之羊肩排（Shou
        lder Rack ）與另一進口商伸格公司九十三年間進口之
        羊肩排（Shoulder Rack VP）非同樣貨物，至臻明確。
（４）所謂「合理調整」：
      依據關稅法第三十一條規定，即海關欲以同樣貨物之交
        易價格為核定完稅價格之依據價格時，應就兩者之交易
        型態數量及運費等影響價格之因素作「合理」調整。而
        非完全比照同樣貨物交易價格為相同價格之調整。
      是故就「交易型態」而言，另一進口商伸格公司九十三
        年一月至十月進口六批羊肩排係分別六次訂購；而原告
        九十三年五月至八月（含本件九十三年八月二十五日進
        口貨物）所進口之六批羊肩，則係一次訂購。此有證人
        乙○○於鈞院證稱「一般而言，我們公司的習慣與紐、
        澳購買羊肉，大約十月、十一月、十二月亦即大概四個
        月左右，向對方下訂單。」等語可稽。按國際羊肉交易
        乃至於生鮮肉品交易，均是提前下訂單，出口商才依據
        訂單數量預計宰殺數量，因此從下訂單到交貨通常須有
        三個月以上的準備期，而原告可以從九十三年五月至八
        月三個月內陸續進口六批羊肩排，實因一次下單，出口
        商才能在短期內有確定訂貨量接續交貨，否則像伸格公
        司分六次訂貨之交易方式，其交貨日期將相隔長達十個
        月之久。故原告本件在九十三年八月進口之貨物，係在
        九十三年一月間即已訂貨而伸格公司九十三年八月進口
        之貨物卻係在九十三年四月才訂貨，二者亦有不同。
      就「數量」而言，被告主張另一進口商伸格公司六張進
        口報單之交易數量為七三、九一五．八六公斤，與原告
        所稱六個貨櫃進口總數量共計為七八、一八五公斤相當
        云云。惟查，伸格公司乃係分次訂貨，每次訂貨數量，
        頂多一萬多公斤，核與原告一次訂貨六個貨櫃數量總計
        七八、一八０公斤相差七倍有餘，訂貨數量多寡會影響
        交易價格之高低，此乃市場經驗法則，亦為立法者所是
        認。被告含糊籠統的比擬方式，不足為令人信服之依據
        ，自不待言。
      就「運費」而言，依伸格公司之六份進口報單與原告公
        司九十三年度六份進口報單所載運費，兩者亦不相同。
      綜上所述，同一時間之相同貨物，常因交易雙方之議價
        手法及交易型態與交易數量等因素，致交易價格有所高
        低差異不同，更何況非相同貨物之類似貨物，如何比擬
        ？原告連同本件申報進口之貨物，係一口氣向輸出國出
        口商訂下六個貨櫃的訂單，數量高達七八、六四六．七
        公斤交易，總金額為美金四０一、０九八．一七元（折
        合新台幣一三、五三三、０五二元），在交易價格上享
        有較為優惠之價格，乃眾所皆知之市場經驗，亦為立法
        者所肯認。故關稅法第三十一條第一項及同法第三十二
        條第二項均明文規定，海關縱使無法按實際交易價格估
        定完稅價格，而必須改按相同貨或類似貨物估定其交易
        價格時，仍「應」就交易型態，數量及運費等影響價格
        之因素作「合理調整」，依據之價格，倘有二種以上，
        亦須作比較或採最低額者，非可草率任擇與本件進口日
        期及訂貨日期均相距久遠，貨物種類或許類似，但不相
        同之少量進口貨物之交易價格，為完全比照之依據價格
        ，核估本件之交易價格，否則即有違法課稅之違誤。
  ３、類似貨物之交易價格：
      依據關稅法第三十二條規定，欲以類似貨物之交易價格作
      為核估進口貨物完稅價格依據價格，須同時遵照下列規定
      要件：
      未能依第二十九條（實際交易價格），及第三十一條（
        同樣貨物之交易價格）規定核定者。
      同一時期。
      類似貨物。
      合理調整。
      依據之交易價格有二種以上者，須作比較認定。
      本件關稅總局驗估處曾函復原處分相關指示應依「類似貨
      物」之交易價格為核估，作為本件進口貨物完稅價格依據
      之價格。惟查：
（１）本件並非不能適用關稅法第二十九條依「實際交易價格」
      作為核估完稅價格依據之價格，除原告已盡提出交易文件
      及其內容以證實外，被告查無其真實性與正確性有何存疑
      之理由與證據，甚且被告未證明其所謂「合理懷疑」之根
      據何在？標準為何？於本件鈞院審理中，甚且推拒進一步
      對原告申報之「實際交易價格」與「銷售價格」之查證，
      謂其處分是否合法且合理，實亦令人懷疑。
（２）所謂「同一時期」：
      原告認為被告處分違法之理由，如前所述。
（３）所謂「類似貨物」：
      依據關稅法第三十二條規定，指與該進口貨物雖非完全
        相同，但其生產國別及功能相同，特性及組成之原料相
        似，且在交易上可互為替代者。
      又依據關稅總局驗處函被告指示，認本件原告進口貨物
        （羊肩排）與伸格公司進口貨物（真空包裝羊肩排）乃
        「類似貨物」，非同樣貨物。
（４）所謂「合理調整」：
      依據關稅法第三十二條規定，即海關欲以類似貨物之交
        易價格作為核定完稅價格之依據價格時，應就兩者之交
        易型態、數量及運費等影響價格之因素作「合理」調整
        。而非完全比照類似貨物之交易價格逕為相同價格之調
        整。
      本件原告所進口之貨物，與被告主張以伸格公司進口之
        貨物之交易價格作為完稅價格依據之價格，兩者間無論
        交易型態、數量及運費均不相同，已如前述，原處分未
        考量關稅法之規定作「合理」調整，完全比照伸格公司
        之交易價格，逕為完全相同之調整，自有濫用裁量或裁
        量怠惰之違法。
（５）所謂「依據之交易價格有二種以上者，應作比較認定」：
      依據關稅法施行細則第十五條規定，類似貨物之交易價
        格有二種以上時，以1.同一廠商所生產者。2.交易型態
        相同與交易數量相當者。3.最低者。三項標準依序認定
        之。
      被告有權且有能力，查核比較所有台灣進口商相關類似
        貨物之生產廠商交易型態、數量及比較交易價格之高低
        ，此亦為原告為何請求鈞院向高雄海關及基隆海關調取
        九十三年度有關羊肩排之進口報單之故，祗求行政適法
        ，而令人民信服而已。
  ４、國內銷售價格：
（１）依據關稅法第三十三條規定：進口貨物之完稅價格，未能
      依第二十九條、第三十一條及第三十二條規定核定者，海
      關得按國內銷售價格核定之（即以原告國內銷售價格作為
      完稅價格依據之價格）。
（２）有關原告國內銷售價格，謹請鈞院參閱原告九十五年一月
      十三日陳報狀所載內容。
（３）本件被告完全無視於原告所提出之國內銷售價格資料（按
      該資料均屬九十三年度銷售羊肩排之統一發票，為九十三
      年度所開立，稅捐機關均早有存根聯可稽，絕無可能事後
      臨訟編造）。
（４）另與本件相類似案件，鈞院九十四年度訴字第九二四號原
      告揚夢企業有限公司與被告間有關進口貨物核定完稅價格
      案，於九十五年二月二十三日開庭時，原告亦提出九十三
      年度之銷售統一發票供核，該案被告訴訟代理人當庭同意
      帶回研閱，是否可以銷售價格重新核估之可能，然而本件
      訴訟代理人代表同一高雄海關，卻毫不考慮即當庭拒絕，
      其間之差別待遇，實令人難以信服。
  ５、計算之價格：
（１）依據關稅法第三十三條規定，若海關未能依第二十九條、
      第三十一條、第三十二條及第三十三條之規定核定者，得
      按計算價格核定之。
（２）被告就本件完稅價格依據之價格應如何適切採證，認事及
      用法，關稅法及相關法令之規定鉅細糜遺，豈容行政人員
      之怠惰抑或推託草率行事。
四、被告於本件訴程序進行中，有未盡舉證責任及防礙原告使用
    ，故意將證據隱匿或致礙難使用之情形，致令原告對被告突
    襲之主張無法為完全之攻防，致使鈞院審理本件難得全辯論
    意旨及調查證據之結果，以為斟酌。詳情實證如下：
（一）本件訴訟程序進行中，被告即屢以事涉祕密為由，否准原
      告閱覽及抄錄其所提出之相關事證。然卻未見釋（證）明
      ，有何保密之必要？及有何全部保密之必要？
（二）按依行政程序法第四十六條第三項規定：前項第二款及第
      三款無保密必要部分，仍應准許閱覽。次按「公務員或機
      關掌管之文書，行政法院得調取之，如該機關為當事人時
      並有提出之義務。」（行政訴訟法第一百六十四條第一項
      ）。又按「當事人因妨礙他造使用，故意將證據隱匿或致
      礙難使用者，行政法院得審酌情形，認他造關於該證據之
      主張或依該證據應證之事實為真實。」（行政訴訟法第一
      百三十五條第一項）。
（三）海關對於依本法第二十九條第五項規定由納稅義務人提出
      之帳簿單據，仍有合理懷疑者，應向納稅義務人說明懷疑
      之理由並給予納稅義務人申辯之機會（關稅法施行細則第
      十三條規定）。
（四）準此，被告否准原告閱覽抄錄其向鈞院所提作為不利於原
      告之行政處分之依據，該等事證，自應令原告有適當完全
      之申辯機會，至少無保密必要部分，仍應准許閱覽，否則
      應認其無證據能力，當然毫無證據證明力，併為陳明。
乙、被告主張之理由：
一、按「從價課徵關稅之進口貨物，其完稅價格以該進口貨物之
    交易價格作為計算根據。」為關稅法第二十九條第一項所明
    定。又「進口貨物之完稅價格，未能依第二十九條規定核定
    者，海關得按該貨物出口時或出口前、後銷售至中華民國之
    同樣貨物之交易價格核定之。」及「進口貨物之完稅價格，
    未能依第二十九條及前條規定核定者，海關得按該貨物出口
    時或出口前、後銷售至中華民國之類似貨物之交易價格核定
    之。」分別為關稅法第三十一條第一項前段及第三十二條第
    一項前段所明定。而所謂交易價格，依同法第二十九條第二
    項規定，係指進口貨物由輸出國銷售至中華民國實付或應付
    之價格。復按「為加速進口貨物通關，海關得按納稅義務人
    應申報之事項，先行徵稅驗放，事後再加審查；該進口貨物
    除其納稅義務人或關係人業經海關通知依第十三條規定實施
    事後稽核者外，如有應退應補稅款者，應於貨物放行之翌日
    起六個月內，通知納稅義務人，逾期視為業經核定。」為關
    稅法第十八條第一項所明定。本件被告依驗估處核定之價格
    核估完稅價格，於法並無不合。
二、本件貨物完稅價格，被告原依驗估處核定價格核估，因原告
    不服該核定價格，申請復查，被告乃檢具復查申請書連同相
    關文件函請驗估處複核，並據該處九十四年四月二十二日總
    驗一一字第０九四一０００三０七號函復：「本件（報單第
    BC/93/WC89/0201號）經複核結果，請撤銷原按關稅法第三
    十五條規定核估之法據及價格CFR USD 3.54/LBR，改依關稅
    法第三十二條『類似貨物』之規定，按CFR USD7.7/KG核估
    。」被告遂依驗估處上開複核結果重新審理，認其復查有理
    由，以九十四年五月十三日高普進字第０九四一００一０三
    二號復查決定書決定：「原處分撤銷，來貨改按CFR USD7.7
    /KG核估完稅價格。」惟原告仍不服，提起訴願，為昭慎重
    ，被告再檢具訴願書影本連同相關文件函請驗估處再次複核
    ，並據該處九十四年七月一日總驗一一字第０九四一００二
    四一七號函復略以：「．．．二、本件（報單第BC/93/WC89
    /0201號．．．）經本處複核結果，復查改估之價格CFR USD
    7.7/KG應屬合理適法，仍請予以維持，其理由如下：（一）
    本件貨物原申報價格與本處查得合理價格相較偏低，訴願人
    未能檢附付款單據成交文件等資料，以證實原申報價格即為
    實際交易價格，自無關稅法第二十九條規定之適用，又查無
    同法第三十一條至第三十四條規定之相關資料可資引用，本
    處爰依同法第三十五條規定之原則，依據查得之資料核估完
    稅價格，於法並無不合。（二）訴願理由貳、一及二稱：『
    ．．．查本件計算完稅價格之．．．訴願人且為該進口商之
    長期採購客戶在交易價格上享有較為優惠之價格，．．．』
    等節：查１、本件訴願人於復查時曾檢附相關之交易單據文
    件至本處說明，經核其所提供之交易單據所載單價金額雖與
    報單申報單價之金額相當，惟本件原申報價格CFR USD 5.l/
    KG與復查時之合理價格CFR USD 7.7/KG相較偏低約百分之三
    十三，依據關稅法第二十九條第五項規定：『海關對納稅義
    務人提出之交易文件或其內容之真實性或正確性存疑，納稅
    義務人未提出說明或提出說明後，海關仍有合理懷疑者，視
    為無法按本條規定核估其完稅價格。』仍無法按同法第二十
    九條規定核估其完稅價格；又本件來貨非屬規格化產品，故
    查無合於同法第三十一條規定『同樣貨物』之交易價格資料
    可資引用，嗣經列印九十三年七月至九十三年九月（本件國
    外出口日期九十三年八月十日前後三十日）本件類似貨物之
    『進出口統計資料調印報表』，查得自紐西蘭進口FROZEN L
    AMB FRENCHED LAMB SHOULDER（報單第BC/93/W G68/0351號
    ）申報之價格為CFR USD 7.7/KG，本件乃改依同法第三十二
    條之規定，按前開『類似貨物』之交易價格CFR USD 7.7/KG
    核估完稅價格，於法洵無不合。２、又經調閱九十三年另一
    進口商（００公司）自紐西蘭進口相同貨名且國外出口商亦
    相同之進口報單共計六份，因核定完稅價格案件海關係採行
    抽核制度，該等報單均未送本處查價，其中二份申報價格為
    CFR USD 7.7/KG(即本件核定價格)，一份為CFR USD 8/KG，
    另三份為CFR USD 3/KG，經查訪專業商據其稱：『去年從紐
    西蘭進口之FROZEN BONE-IN LAMB FRENCHED SHO ULDER RAC
    K價格均很穩定，其合理價格應在 CFR USD 7.7/KG左右』，
    故前開三份報單申報之價格CFR USD 3/KG顯屬低報，其價格
    自不能採認為實際交易價格，惟因已逾關稅法第十八條規定
    六個月之補稅期限，亦無法增估補稅。復核上述六份報單進
    口總數量共計為七三、九一五．八六公斤，與訴願理由所稱
    六個貨櫃進口總數量七八、一八五公斤相當．．．而該公司
    另三份報單申報價格均在CFR USD 7.7/KG以上，則本件訴願
    人僅申報CFR USD 5.0/KG及CFR USD 5.l/KG，顯不合常理，
    是以本件訴願理由所稱，殊無足採。」準此，本件既經關稅
    總局驗估處再次複核認為，復查改估之價格CFR US D7.7/KG
    應屬合理適法，則被告所為處分，於法並無不合。
三、依行政程序法第四十六條規定：「當事人或利害關係人得向
    行政機關申請閱覽、抄寫、複印或攝影有關資料或卷宗。但
    以主張或維護其法律上利益有必要者為限。行政機關對前項
    之申請，除有下列情形之一者外，不得拒絕︰．．．三、涉
    及個人隱私、職業秘密、營業秘密，依法規規定有保密之必
    要者。」基於營業秘密，上開另一進口商００公司自紐西蘭
    進口相同貨名且國外出口商亦相同之進口報單六份暨查訪專
    業商等資料，自不得申請閱覽、抄寫、複印或攝影有關資料
    ，併予陳明。
四、依原告所呈六份進口報單交易數量總計七八、六四六．七公
    斤（換算約為一七三、三八六磅），惟原告所檢呈統一發票
    影本六紙，交易數量僅為五四、八四八．二磅，其餘一一八
    、五三七．八磅國內銷售價格又為何？按原告所呈統一發票
    可知系爭貨物並非單純一對一之進口與銷售，而是一筆進口
    分批銷售，又其統一發票並無載明所銷售貨物係出自何批進
    口貨物？其存貨狀況如何？若係存貨銷售，則其價格亦可能
    偏離常規交易。以上，皆影響其銷售價格。經調閱原告進口
    資料，其自九十二年十月至九十三年一月分別以原告及揚夢
    公司名義申報進口羊肩排單價為CFR USD 3.54元，若加上進
    口稅捐之進口成本攤計約為每磅新台幣65～75元，則原告所
    呈銷貨統一發票之進口成本有待釐清，是否如原告所稱依被
    告所核定價格將造成損失云云，有待審究。準備程序庭經受
    命法官指示，再提供其他廠商進口類似貨物資料，另有二進
    口商００公司，其申報價格與被告所核定價格相近，足證被
    告所為之處分合理適法。
五、系爭貨物完稅價格，係依據關稅總局驗估處所核定價格增估
    補稅，據該處九十五年二月十四日總驗一一字第０九五一０
    ００四一五號函覆：「說明：．．．二、本件（進口報單第
    BC/93/WC89/0201號）經本處複核結果，所核定價格合理適
    法，請仍予以維持，其理由如下：（一）受命法官囑查部分
    ：『1、可否函請國外出口商直接查詢真相？2、原告九十四
    年度訴字第九二三號行政訴訟陳報狀所述及所提證據，若有
    審核帳冊需要，請逕知會原告律師。』乙節，查本件貨物係
    原告從紐西蘭進口貨物FROZEN BONE-IN LAMB FRENCHED SHO
    ULDER RACK乙批，本件原告於復查時檢附相關之交易單據文
    件至本處說明，經核該單據文件所載單價雖然與報單申報單
    價相當，惟本件原申報價格與本處復查時查得之合理價格相
    較偏低達百分之三十三，基於合理懷疑，依據關稅法第二十
    九條第五項規定：『海關對納稅義務人提出之交易條件或其
    內容之真實性或正確性存疑，納稅義務人未提出說明或提出
    說明後，海關仍有合理懷疑者，視為無法按本條規定核估其
    完稅價格。』無同法第二十九條之適用，嗣又查無同法第三
    十一條規定之相關資料可資引用，復查時改依同法第三十二
    條按類似貨物之交易價格CFR USD7.7/KG核估，於法並無不
    合；．．．，且另家廠商於相近期間進口類似貨物報單號碼
    第AW/BE/93/Y3xx/75xx號等案件，經查均已按CIF USD 3.54
    /LBR核估並經補稅確定，足證本件改估之價格CFR USD 7.7/
    KG（≒CFR USD 3.5/LBR）並未偏高，故應無再向國外出口
    商查詢之必要；另原告隨行政訴訟陳報狀所檢附統一發票影
    本，其上所載貨名僅為SHOULDER RACK，無法區分是LAMB RA
    CK或MUTTON RACK，由於MUTTON RACK價格較便宜，而本件原
    告在相近期間亦有進口MUTTON RACKS，故不足以證明該發票
    為本件進口貨物之發票，又縱為本件之發票，因本件既已低
    報價格達百分之三十三，故其價格亦顯係原告嚴重低報價格
    以攤低成本後之價格，且按關稅法第三十三條第一項規定：
    『進口貨物之完稅價格，未能依第二十九條、第三十一條及
    前條規定核定者，海關得按國內銷售價格核定之。』本件復
    查時改依同法第三十二條規定核估，其核估之法條適用順序
    依前開規定在同法第三十三條『銷售價格』規定之前，故其
    國內銷售價格，自不得引為同法第三十三條核估之依據，即
    亦無審核其帳冊之必要。（二）綜上，本件復查時改估之價
    格CFR USD 7.7/KG應屬合理適法允當。」準此，系爭貨物再
    經關稅總局驗估處核覆所核價格合理適法允當，且被告於九
    十五年一月十一日提出之補充答辯狀所呈證物二之其他廠商
    進口類似貨物資料，與本次補充答辯所呈另家廠商按CIF US
    D 3.54/LBR核估，並經補稅確定案例，足資證明被告所核價
    格合理適法允當。基於進口稅捐為進口貨物之成本，若任由
    進口商藉低報價格來減輕稅負以降低成本，不惟有損國庫收
    入，對誠實申報之進口商更可能因稅負高低之成本差異，導
    致不公平競爭而蒙受損失。故被告所為增估補稅之意義，非
    僅消極為增加國庫稅收，更具有積極維護國家經濟競爭公平
    的作用。
六、貨名In Lamb Shoulder Rack VP之VP其意為VACUUM PACKED
    （真空包裝），非如原告聲請調查證據狀所述有「頂級」之
    含意，系爭貨物報單申報貨名雖無註明VP，然原告進口報單
    所附文件COMMERCIAL INVOICE及WEIGHT CERTIFICATE等，均
    為LAMB FRENCHED LAMB SHOULDER RACK VP，且原告與上述
    他家公司之國外賣方係同一出口商，則相同貨名是否會有不
    同等級差異至價差達百分之三十三？又上述他家公司進口報
    單申報之價格每公斤三美元顯屬低報，其價格自不能採認為
    實際交易價格，惟因已逾關稅法第十八條規定六個月之補稅
    期限，亦無法增估補稅。該公司另三份報單申報價格CFR US
    D 8/KG及CFR USD 7.7/KG均係自行申報之價格，並未經改估
    補稅。按被告對價格事後審查制度，係源自六十三年七月十
    六日修正之關稅法第五條之一（現行關稅法第十八條），其
    立法理由：「由於對外貿易成長迅速，進口物資不斷增加，
    海關如仍照往例，採用逐批驗估後稅放，報關案件勢必造成
    積壓情事。為改善上述現象，經自六十二年一月起，由海關
    採用『先放後核』辦法。即進口貨物先根據納稅義務人申報
    之完稅價格及稅則號別，先行徵稅驗放，事後審查，如重行
    核定完稅價格或稅則號別，發生短徵或溢徵稅款者，由海關
    分別通知納稅義務人補繳或具領，爰增訂本條，以資依據。
    」其後雖屢經條次、內文修正，惟採用「先放後核」，對進
    口貨物之完稅價格或稅則號別保留事後審查之制度並未變，
    其事後審查之期限則由最初之二年經多次修正後改為現行之
    六個月，其精神原係基於進口人皆本於誠實申報，使法之安
    定性早日確定所設。因進口品目繁多，無法對所有貨物全部
    審核，乃於進口放行後由被告按抽核方式進行審查。少數進
    口人即存僥倖之心，只要交易單據掩飾得當，被抽核中，最
    多也是補繳稅款而已，若未被抽核，則六個月期限一過，等
    同賺到進口稅額，此乃虛報情事不斷之因。
七、關稅法自七十五年六月十日修正後，完稅價格之立法及實行
    順序，即根據「關稅暨貿易總協定第七條施行協定」之順序
    而定。系爭貨物依據關稅法第二十九條第五項規定：「海關
    對納稅義務人提出之交易條件或其內容之真實性或正確性存
    疑，納稅義務人未提出說明或提出說明後，海關仍有合理懷
    疑者，視為無法按本條規定核估其完稅價格。」無同法第二
    十九條之適用，嗣又查無同法第三十一條規定之相關資料可
    資引用，復查時改依同法第三十二條按類似貨物之交易價格
    核估，則其完稅價格核定順序自優先於同法第三十三、三十
    四及三十五條。另九十三年由被告處進口系爭貨物之類似貨
    物進口價格資料，與系爭貨物相同稅則號別之報單計二百四
    十八筆，其中來自紐西蘭有一百零四筆，又與系爭貨物類似
    之LAMB SHOULDER RACK有二十八筆，除原告及揚夢公司之進
    口報單十七份外，另有四家廠商進口類似貨物，其申報價格
    為每公斤3～8.26美元，除原告所提上開進口人伸格公司之
    三份申報CFR USD 3/KG，因逾補徵期限，無法增估補稅外，
    另兩家廠商之三份報單，原申報CIF USD 3.5/KG，經被告實
    施事後稽核結果，有繳驗不實發票，低報貨物價格，逃漏進
    口稅款情事，分別依海關緝私條例等追徵稅款及處以罰鍰在
    案，該三案進口人並未提出行政救濟，即均已裁罰確定。被
    告對系爭貨物所核定價格，另由其他廠商經被告補稅確定之
    案例，亦可證被告所核定之完稅價格並未偏高，對原告所為
    之增估補稅合理適法。
    理  由
一、按「為加速進口貨物通關，海關得按納稅義務人應申報之事
    項，先行徵稅驗放，事後再加審查；該進口貨物除其納稅義
    務人或關係人業經海關通知依第十三條規定實施事後稽核者
    外，如有應退、應補稅款者，應於貨物放行之翌日起六個月
    內，通知納稅義務人，逾期視為業經核定。」、「從價課徵
    關稅之進口貨物，其完稅價格以該進口貨物之交易價格作為
    計算根據。前項交易價格，指進口貨物由輸出國銷售至中華
    民國實付或應付之價格。」、「進口貨物之完稅價格，未能
    依第二十九條規定核定者，海關得按該貨物出口時或出口前
    、後銷售至中華民國之同樣貨物之交易價格核定之。」、「
    進口貨物之完稅價格，未能依第二十九條及前條規定核定者
    ，海關得按該貨物出口時或出口前、後銷售至中華民國之類
    似貨物之交易價格核定之。核定時，應就交易型態、數量及
    運費等影響價格之因素作合理調整。前項所稱類似貨物，指
    與該進口貨物雖非完全相同，但其生產國別及功能相同，特
    性及組成之原材料相似，且在交易上可互為替代者。」關稅
    法第十八條第一項、第二十九條第一項、第二項、第三十一
    條第一項前段及第三十二條分別定有明文。
二、本件原告於九十三年八月二十五日向被告所屬前鎮分局報運
    進口紐西蘭產製FROZEN BONE-IN LAMB FRENCHED SHOULDER
    RACK乙批（進口報單第BC/93/WC89/0201號），原申報單價
    為CFR USD 5.10/KG，電腦核定以「先放後核」核價方式通
    關，為加速進口貨物通關，被告依關稅法第十八條第一項規
    定，按納稅義務人應申報之事項，先行徵稅放行，事後再加
    審查；嗣依關稅總局驗估處核定之價格核估，除原繳納之稅
    款外，尚應補繳稅款二五二、一一九元；原告不服，申請復
    查，經被告復查決定：「原處分撤銷，來貨改按CFR USD7.7
     /KG核估完稅價格」等情，業據兩造分別陳明在卷，復有系
    爭貨物進口報單及復查決定書等附卷可稽。而原告提起本件
    訴訟係以：系爭貨物計算完稅價格之交易價格，業據原告於
    復查申請期間提出付款水單及相關交易文件供參，以證其實
    ，被告查核結果亦未表示有發現不符之情事，從而有關本件
    進口貨物實付價格（交易價格）既無不符，則依關稅法第二
    十九條規定，應為核估完稅價格之計算根據，要無疑義，被
    告及訴願機關既無質疑原告申報之交易價格之正確性及真實
    性之相當證據，僅以主觀上之臆測認為仍有合理之懷疑，逕
    予否認其作為核估完稅價格之依據，顯有粗糙率斷與違背法
    令之嫌等語，資為論據。
三、經查，原告主張系爭羊肩排（Shoulder Rack）意即非真空
    包裝羊肩排，與另一進口商伸格公司於九十三年間所申報進
    口之羊肩排為Shoulder Rack VP意即頂級（真空包裝）羊肩
    排，除在包裝上不同外，其品質及價格均有所不同，故原告
    進口之羊肩排價格低於伸格公司進口之羊肩排價格，被告以
    伸格公司進口之價格核定系爭羊肩排之完稅價格，於法不合
    云云。按貨名In Lamb Shoulder Rack VP之「VP」其意為VA
    CUUM PACKED（真空包裝），非原告所述有「頂級」含意乙
    節，業據被告及證人即伸格公司負責人乙○○陳明在卷。而
    原告進口之系爭貨物進口報單申報貨名雖無註明VP，然其進
    口報單所附文件COMMERCIAL INVOICE及WEIGHT CERTIFICATE
    等，其上貨名均記載為LAMB FRENCHED LAMB SHOULDER RACK
    VP之事實，此有上開進口報單等文件附卷足稽，足見原告進
    口之羊肩排亦屬真空包裝之羊肩排。又查，本件貨物於九十
    三年八月二十五日報運進口，原申報單價為CFR USD  5.10/
    KG，而原告於復查時所提出之相關交易單據文件，所載系爭
    貨物之單價金額，雖與進口報單申報之單價金額相當；然相
    同時期另一進口商伸格公司，亦向系爭貨物之出口商CROWN
    MARKETING LIMITED進口相同貨名之羊肩排，國外出口日期
    為九十三年八月十七日，其申報單價為CFR USD 7.7/KG，而
    在該次進口日期前後，伸格公司亦曾於九十三年四月十五日
    及同年九月二十一日向相同出口商進口相同貨名之羊肩排，
    其申報單價分別為CFR USD 8/KG及7.7/KG，此有該公司之進
    口報單影本附卷為憑，足見該出口商所出售之系爭羊肩排價
    格，在系爭貨物出口當時價格穩定，且其單價約在CFR USD
    7.7/KG至8/KG。按「海關對納稅義務人提出之交易文件或其
    內容之真實性或正確性存疑，納稅義務人未提出說明或提出
    說明後，海關仍有合理懷疑者，視為無法按本條規定核估其
    完稅價格。」關稅法第二十九條第五項定有明文。本件原告
    與伸格公司於相同時期，向同一出口商購買相同貨名之羊肩
    排，然其價差高達百分之三十三，雖經原告提出交易之相關
    文件，並以市場上同一時期之相同貨物，常因交易雙方之議
    價手法、交易型態及交易數量等因素，致交易價格有所不同
    為由，說明系爭羊肩排與伸格公司進口之羊肩排價格差異之
    原因，惟上開羊肩排價差高達貨價三分之一，顯有違一般交
    易常態，被告既有合理懷疑，認原告提出之交易文件所載交
    易價格不實，依上開關稅法第二十九條第五項規定，自應視
    為無法按該條規定核估其完稅價格。
四、再查，九十三年由被告處進口系爭貨物之類似貨物進口價格
    資料，與系爭貨物相同稅則號別，來自紐西蘭且與系爭貨物
    類似之LAMB SHOULDER RACK共有二十八筆，除原告及其關係
    企業揚夢公司（另案訴訟中）外，另有伸格公司及其他三家
    廠商進口類似貨物，其申報價格為每公斤三至八美元，除伸
    格公司之三份進口報單申報CFR USD 3/KG，因逾補徵期限，
    無法增估補稅外，另三家廠商低報貨物價格部分，經被告實
    施事後稽核結果，有繳驗不實發票，低報貨物價格，逃漏進
    口稅款情事，分別依海關緝私條例等規定追徵稅款及處以罰
    鍰，或依關稅法規定增估補稅在案，因該三家廠商未提出行
    政救濟而告確定等情，業據被告陳明在卷，復有進出口統計
    資料調印報表、上開廠商進口報單、被告處分書及電腦查詢
    補稅資料等影本附卷可參（上開資料被告原基於保護商業機
    密，而禁止原告閱覽，然於本院行準備程序時，被告已同意
    該資料遮去廠商名稱後，可供原告影印閱覽，並經原告申請
    閱覽並影印在案，附此敘明）。又據關稅總局驗估處查訪系
    爭貨物之專業貿易商據其稱：「去年（指九十三年）從紐西
    蘭進口之FROZEN BONE-IN LAMB FRENCHED SHOULDER RACK價
    格均很穩定，其合理價格應在CFR USD 7.7/KG左右。」此有
    談話筆錄影本附卷可稽；且證人乙○○到庭證稱：伸格公司
    從八十幾年開始進口紐西蘭羊排，九十二年底因狂牛病流行
    ，同年十二月二十四日台灣宣布停止進口美國牛肉，因吃牛
    肉的人變少，羊肉需求增加，所以羊排從九十三年以後迄今
    價格都飆高，其九十三年進口的五批羊肩排，前二批每公斤
    三美元，係在九十二年底下訂單，所以比較便宜，之後的價
    格約每公斤七元多，直到最近美國牛肉又開放進口，羊肉價
    格才又下降等語。參以伸格公司於九十三年四月十五日、同
    年八月十七日及同年九月二十一日向相同出口商進口相同貨
    名之羊肩排，其申報單價分別為CFR USD 8/KG及7.7/KG，及
    由其他廠商因低報相同貨名之羊肩排價格，經被告補稅後，
    亦未提出行政救濟，足見被告將系爭羊肩排按CFR USD 7.7/
    KG核估完稅價格，並未偏高。
五、又系爭羊肩排非屬機械產品，故非規格化產品，被告自無法
    依關稅法第三十一條第一項前段規定，按該貨物出口時或出
    口前、後銷售至中華民國之同樣貨物之交易價格核定其完稅
    價格；嗣經被告查詢九十三年七月至九十三年九月（即系爭
    貨物國外出口日期九十三年八月十日前後三十日），與本件
    貨物貨名相同之類似貨物價格，查得伸格公司自紐西蘭相同
    出口商進口之FROZEN LAMB（BONE IN）FRENCHED LAMB SHOU
    LDER（報單第BC/93/WG68/0351號），國外出口日期為九十
    三年八月十七日，與系爭羊肩排之國外出口日期最接近，因
    上開二批貨物其出口廠商及貨名均相同，且同屬羊肩排，在
    交易上可互為替代，符合關稅法第三十二條第三項所稱之類
    似貨物，而上開伸格公司進口之羊肩排申報之價格為CFR US
    D 7.7/KG，從而被告乃改依關稅法第三十二條之規定，按上
    開類似貨物之交易價格CFR USD 7.7/KG核估系爭貨物之完稅
    價格，於法並無不合。又上開二批貨物之交易對象（出口商
    ）相同，數量相當，且同為真空包裝，並利用海運方式運輸
    進口，故二者之交易型態、數量及運費等影響價格之因素，
    並無太大差異，故關稅總局驗估處核定系爭貨物價格，已就
    其交易型態、數量及運費等影響價格之因素加以考量，而認
    無調整上開交易價格之必要乙節，亦據證人即關稅總局驗估
    處承辦人員丙○○、丁○○到庭證述明確。準此，關稅總局
    驗估處依關稅法第三十二條之規定，核定系爭貨物之價格為
    CFR USD 7.7/KG，應屬合理適法。
六、綜上所述，原告之主張既不足取，被告依關稅總局驗估處查
    價結果，改按CFR USD 7.7/KG核定系爭貨物之完稅價格，並
    無違誤，訴願決定予以維持，亦無不合。原告提起本件訴訟
    ，求為判決訴願決定及原處分（復查決定含原核定處分）均
    撤銷，為無理由，應予駁回。
七、本件事證已臻明確，兩造其餘攻擊防禦方法，均核與本件判
    決結果不生影響，爰不一一論述，附此敘明。
八、據上論結，本件原告之訴為無理由，依行政訴訟法第一百九
    十五條第一項後段、第九十八條第三項前段，判決如主文。
中    華    民    國    95    年     5    月   24     日
                  第三庭審判長法  官  邱政強
                              法  官  詹日賢
                              法  官  李協明
以上正本係照原本作成。
如不服本判決，應於判決送達後20日內向本院提出上訴書狀，其
未表明上訴理由者，應於提起上訴後20日內向本院提出上訴理由
書（須按對造人數附繕本）；如於本判決宣示或公告後送達前提
起上訴者，應於判決送達後20日內補提上訴理由書（須附繕本）
。未表明上訴理由者，逕以裁定駁回。
提起上訴應預繳送達用雙掛號郵票7份（每份34元）。
中    華    民    國    95    年     5    月   24     日
                              書記官  周良駿


司法院資訊處製作；財團法人民間司法改革基金會備份。
